【裁判字號】    98,訴,2057
【裁判日期】    981231
【裁判案由】    違反藥事法等
【裁判全文】
臺灣臺北地方法院刑事判決              98年度訴字第2057號
公  訴  人  臺灣高雄地方法院檢察署檢察官
被      告  甲○○
上列被告因違反藥事法等案件，經檢察官向臺灣高雄地方法院提
起公訴（98年度偵字第12450、12451號），復經臺灣高雄地方法
院以管轄錯誤為由判決移送本院（98年度審訴字第3333號）審理
，被告於準備程序中為有罪之陳述，本院合議庭裁定改由受命法
官獨任以簡式審判程序審理，判決如下：
    主      文
甲○○連續明知為偽藥而販賣，處有期徒刑壹年拾月。扣案如附
表甲所示之物均沒收。
    事實及理由
一、本件犯罪事實、證據及附表一至三，除證據部分補充：「被
    告於本院訊問時之自白」外，餘均引用如附件檢察官起訴書
    之記載。
二、本件被告甲○○所犯藥事法等罪，非為死刑、無期徒刑、最
    輕本刑為3 年以上有期徒刑之罪，或高等法院管轄第一審案
    件，且被告於本院準備程序中，先就被訴事實為有罪之陳述
    ，於經告知被告簡式審判程序之旨，並聽取當事人之意見後
    ，由本院合議庭裁定適用簡式審判程序。
三、被告行為後，刑法業於94年2月2日修正公布部分條文，並自
    95年7月1日施行。依修正後刑法第2條第1項規定：「行為後
    法律有變更者，適用行為時之法律。但行為後之法律有利於
    行為人者，適用最有利於行為人之法律。」，此條規定與刑
    法第 1條罪刑法定主義契合，係規範行為後法律變更所生新
    舊法律比較適用之準據，是刑法第 2條本身雖經修正，尚無
    比較新舊法之問題，應一律適用裁判時之現行刑法第 2條，
    以決定適用之刑罰法律，合先敘明。又本次修正涵蓋之範圍
    甚廣，故比較新舊法時，應就罪刑有關之共犯、牽連犯、連
    續犯、有無累犯加重、自首減輕暨其他法定加減原因與加減
    例等一切情形，綜其全部罪刑之結果而為比較，復有最高法
    院95年5月23日95年第8次刑庭會議決議可資參照。經查：
  (一)本件被告行為後，刑法第 33條第5款由：「主刑之種類如左
    ：……五、罰金：1 元（銀元）以上。」修正為：「主刑之
    種類如下：……五、罰金，新臺幣 1,000元以上，以百元計
    算之」。依修正後刑法第33條第5款規定，刑法第339條第 1
    項之罰金刑方面最低應罰新臺幣 1,000元。顯較修正前為高
    ，以被告行為時關於罰金刑量刑之規定對其較為有利。
  (二)被告行為後，刑法第56條關於連續犯之規定，業於94年2月2
    日修正刪除，且依刑法施行法第10條之1規定，於95年7月 1
    日生效，修正刪除連續犯規定後，除法理上合於接續犯、包
    括一罪之情形仍可以一罪論外，其餘數犯罪行為之情形，即
    應依刑法第51 條規定分論併罰，則依修正後刑法第2條第 1
    項規定比較新、舊法結果，舊法第56條連續犯之規定乃將被
    告連續數行為論以一罪，僅得加重其刑至2分之1，自應適用
    較有利於被告之行為時法律即舊法論以連續犯。
  (三)95年7月1日修正施行前刑法第55條後段牽連犯之規定業經修
    正公布刪除，此刪除雖非犯罪構成要件之變更，但顯已影響
    被告刑罰之法律效果，自屬法律有變更。修正前刑法第55條
    牽連犯規定從一重罪處斷；而上開規定於修正刪除後，刑法
    就行為罪數，除接續犯、想像競合犯、結合犯等實質上或裁
    判上一罪，以一罪論處，原則上採取一罪一罰及數罪併罰，
    故修正前之處罰結果，顯較修正刑法規定一罪一罰或數罪併
    罰對被告有利。
  (四)從刑應依附於主刑，有關被告所犯罪刑之主刑，與主刑有關
    之連續犯、牽連犯等事由，均適用修正前之刑法相關規定，
    是從刑之沒收規定，自亦應從屬適用修正前刑法之規定。
  (五)綜上，本件經綜合觀察全部罪刑比較之結果，依修正後刑法
    第2條第1項前段規定，適用修正前刑法第56條、第55條、第
    33條第5 款之規定，對被告較有利，自應全部適用修正前刑
    法相關規定而為論科。
四、按所謂販賣行為，並不以販入之後復行賣出為必要，祇要基
    於販賣營利之目的而販入或賣出，有一於此，其犯罪即為成
    立（最高法院98年度台上字第6637號判決參照）。被告販賣
    偽藥，雖同時亦販賣冒用藥商名稱之包裝盒，然藥事法第86
    條第2項與同法第83條第1項有法條競合之補充關係，僅論以
    較重第83條第1 項販賣偽藥罪即足。商標之使用，係指以行
    銷之目的，將商標用於商品、服務等物件，或利用平面圖像
    等其他媒介物足以使相關消費者認識其為商標之舉，本件上
    開仿冒「ZANTAC」、「LOSEC」、「REDUCTIL 」等商標之外
    包裝盒，雖有標示仿冒前開商標圖樣，乃表彰渠等商品來源
    之用意證明，具有準文書之性質，惟商標法第81條第1 款、
    第82條之罪，其法定刑均較刑法第210條、第220條之法定刑
    為輕，故商標雖具刑法第220條、第210條準文書之性質，但
    商標法就偽造、仿冒商標行為，既有處罰之特別規定，自無
    從適用刑法第220條、第210條加以處罰（最高法院91年度台
    上字第7191號、90年度台上字第7106號判決、智慧財產法院
    98年度刑智上訴字第19號判決參照）。是核被告所為，係犯
    藥事法第83條第1項販賣偽藥罪、商標法第81條第1款之侵害
    商標權罪、著作權法第91條之1第2項之持有侵害著作財產權
    之重製物罪。被告運送上開偽藥之低度行為，已為其販賣之
    高度行為所吸收，不另論罪。被告所犯上開3 罪，時間緊接
    ，客觀上先後數行為，逐次實施而具連續性，侵害數個同性
    質之法益，其每一前行為與次行為，依一般社會健全觀念，
    在時間差距上，可以分開，在刑法評價上，各具獨立性，每
    次行為皆可獨立成罪，而犯構成要件相同之罪名，顯係基於
    概括犯意為之，為連續犯，應依修正前刑法第56條之規定，
    加重其刑。又被告所犯上開3 罪間，有方法、目的之牽連關
    係，應依修正前刑法第55條規定，論以較重之藥事法第83條
    第1 項販賣偽藥罪。爰審酌被告素行，其為貪圖小利，販賣
    偽藥予不特定人，影響主管機關對藥品之管理，並對國民健
    康產生危害，兼衡其犯罪之動機、目的、手段、生活狀況、
    智識程度，對告訴人等造成之損害，所扣得之偽藥數量甚鉅
    ，惟犯後坦承犯行，態度良好等一切情狀，量處如主文所示
    之刑，以資懲儆。扣案如附表甲編號1至3所示之物，均係仿
    冒商標之商品，不問屬於犯人與否，應依商標法第83條規定
    均宣告沒收。扣案如附表甲編號4至17 所示之物，係被告所
    有供犯罪所用之物，業據其於本院審理時供陳在卷，爰依修
    正前刑法第38條第1項第2款規定，均宣告沒收。至扣案如起
    訴書附表三編號1、2、4、15、16 之物，雖均經鑑定係偽藥
    無訛，而應依藥事法第79條第1 項之規定沒入銷燬；惟上開
    沒入銷燬規定，係列於藥事法第8 章「稽查及取締」內，而
    非列於第9 章之「罰則」，其性質應屬行政秩序罰，屬行政
    機關依行政程序科罰之權限，法院自不得越權於判決內諭知
    沒入銷燬（最高法院92年度台上字第2718號判決參照）。末
    查本件被告依中華民國九十六年罪犯減刑條例第3條第1項第
    12款規定，既經宣告逾有期徒刑1年6月之刑，爰不予減刑，
    附此敘明。
據上論斷，應依刑事訴訟法第273條之1第1項、第299 條第1項前
段、第310條之2、第454條第2項，藥事法第83條第1 項，商標法
第81條第1款、第83條，著作權法第91條之1第2項，刑法第2條第
1項前段、第11條、修正前刑法第56條、第55條後段、第38條第1
項第2款，判決如主文。
本案經檢察官蘇維達到庭執行職務
中    華    民    國    98    年    12    月    31    日
                  刑事第八庭    法  官  詹慶堂
以上正本證明與原本無異。
如不服本判決應於收受送達後10日內向本院提出上訴書狀，並應
敘述具體理由；其未敘述上訴理由者，應於上訴期間屆滿後20日
內向本院補提理由書（均須按他造當事人之人數附繕本）「切勿
逕送上級法院」。告訴人或被害人如對於本判決不服者，應具備
理由請求檢察官上訴，其上訴期間之計算係以檢察官收受判決正
本之日期為準。
                                書記官  蔡易霖
中    華    民    國    98    年    12    月    31    日
附表甲：
┌──┬──────────┬────────┬──────┐
│編號│品名                │數量            │備註        │
├──┼──────────┼────────┼──────┤
│1   │善胃得標籤          │200張           │            │
├──┼──────────┼────────┼──────┤
│2   │Losec胃藥包裝盒     │4600個          │            │
├──┼──────────┼────────┼──────┤
│3   │諾美婷包裝空盒      │1萬個           │            │
├──┼──────────┼────────┼──────┤
│4   │模具                │1組             │            │
├──┼──────────┼────────┼──────┤
│5   │諾美婷印刷鋼模      │1支             │            │
├──┼──────────┼────────┼──────┤
│6   │Losec胃藥空罐       │1桶             │            │
├──┼──────────┼────────┼──────┤
│7   │空桶                │3個             │            │
├──┼──────────┼────────┼──────┤
│8   │后安錠NORLEVO鋼模   │1支             │416MM×550MM│
├──┼──────────┼────────┼──────┤
│9   │空氣壓縮機          │1台             │            │
├──┼──────────┼────────┼──────┤
│10  │封膜機              │1台             │            │
├──┼──────────┼────────┼──────┤
│11  │打印機              │1台             │            │
├──┼──────────┼────────┼──────┤
│12  │裁斷機              │1台             │            │
├──┼──────────┼────────┼──────┤
│13  │行動電話(dubao666)  │1支             │0000-000000 │
├──┼──────────┼────────┼──────┤
│14  │行動電話(haosheng)  │1支             │000000000000│
├──┼──────────┼────────┼──────┤
│15  │行動電話            │1支             │0000-000000 │
│    │                    │                │（含SIM卡） │
├──┼──────────┼────────┼──────┤
│16  │納豆                │1680顆          │            │
├──┼──────────┼────────┼──────┤
│17  │史蒂諾斯鋼模        │1支             │360MM×550MM│
└──┴──────────┴────────┴──────┘
藥事法第83條
明知為偽藥或禁藥，而販賣、供應、調劑、運送、寄藏、牙保、
轉讓或意圖販賣而陳列者，處7年以下有期徒刑，得併科新臺幣5
百萬元以下罰金。
犯前項之罪，因而致人於死者，處 7 年以上有期徒刑，致重傷者
，處 3 年以上 12 年以下有期徒刑。
因過失犯第 1 項之罪者，處 2 年以下有期徒刑、拘役或科新臺
幣 30 萬元以下罰金。
第 1 項之未遂犯罰之。
商標法第81條：
未得商標權人或團體商標權人同意，有下列情形之一者，處3 年
以下有期徒刑、拘役或科或併科新臺幣20萬元以下罰金：
一、於同一商品或服務，使用相同之註冊商標或團體商標者。
二、於類似之商品或服務，使用相同之註冊商標或團體商標，有
    致相關消費者混淆誤認之虞者。
三、於同一或類似之商品或服務，使用近似於其註冊商標或團體
    商標之商標，有致相關消費者混淆誤認之虞者。
著作權法第91條之1
擅自以移轉所有權之方法散布著作原件或其重製物而侵害他人之
著作財產權者，處 3 年以下有期徒刑、拘役，或科或併科新臺
幣 50 萬元以下罰金。
明知係侵害著作財產權之重製物而散布或意圖散布而公開陳列或
持有者，處 3 年以下有期徒刑，得併科新臺幣 7 萬元以上 75
萬元以下罰金。
犯前項之罪，其重製物為光碟者，處 6 月以上 3 年以下有期徒
刑，得併科新臺幣 20 萬元以上 2 百萬元以下罰金。但違反第
87 條第 4 款規定輸入之光碟，不在此限。
犯前二項之罪，經供出其物品來源，因而破獲者，得減輕其刑。

司法院資訊處製作；財團法人民間司法改革基金會備份。
